臺灣臺中地方法院民事判決
110年度中簡字第2705號
原      告  鄭宇廷  
訴訟代理人  盧兆民律師
被      告  陳韋利  

上列當事人間請求損害賠償事件，本院於民國111 年5 月4 日言
詞辯論終結，判決如下：
    主      文
被告應給付原告新臺幣428,966 元，及自民國111 年2 月9 日起
至清償日止，按週年利率百分之5 計算之利息。
原告其餘之訴駁回。
訴訟費用由被告負擔百分之53，餘由原告負擔。
本判決原告勝訴部分得假執行。但被告以新臺幣428,966元為原
告供擔保後，得免為假執行。 
    事實及理由
壹、程序事項
一、按簡易訴訟之訴狀送達後，原告不得將原訴變更或追加他訴
    ，但擴張或減縮應受判決事項之聲明者，不在此限，民事訴
    訟法第436 條第2 項、第255 條第1 項但書第3 款定有明文
    。本件原告起訴時聲明請求被告給付新台幣(下同)818,152 
    元，及自起訴狀繕本送達被告之翌日起至清償日止，按週年
    利率百分之5 計算之利息，嗣於民國111 年3 月14日具狀更
    正請求金額為813,532元並請求上開利息（本院卷第95頁）
    。本院審酌原告上開更正請求，其訴訟標的及請求之原因事
    實與原訴仍屬相同，僅請求金額減少而已，核屬減縮應受判
    決事項之聲明，並非訴之變更或追加，依首揭法條規定，即
    無不合，應准許之。
二、被告經合法通知，未於言詞辯論期日到場，核無民事訴訟法
    第386 條所列各款情形，爰依原告之聲請，由其一造辯論而
    為判決。
貳、實體事項
一、原告主張：被告駕駛車牌號碼000-0000號自小客車，於108 
    年10月14日清晨0 時5 分許，沿臺中市大里區美群北路由東
    北往西南方向行駛，行駛至臺中市○○區○○○路○號益群幹39分
    4 之1 分8低2號之電線桿前時，疏未注意汽車行駛劃設分向
    線路段迴車前，應暫停並顯示左轉燈光或手勢，看清無來往車
    輛，始得迴轉之規定，即貿然迴轉，於其車頭進入對向車道
    時，適有原告（91年3月生，本件事發時為未成年，惟現已
    成年）騎乘機車搭載訴外人鄒昀庭，沿臺中市大里區美群北
    路由東北往西南方向行駛至該處，見狀不及閃避，雙車發生
    碰撞，原告因此人車倒地而受有右遠端股骨骨折、左遠端橈
    骨骨折等傷勢(下稱系爭傷勢)，並因此身心受有損害。為此
    ，爰依侵權行為之法律關係提起本件訴訟，請求被告賠償醫
    藥費用161,670元、看護費用429,000元、不能工作之損失14
    9,380元及慰撫金600,000 元，共計1,340,050元。又本件事
    故依鑑定結果，原告為肇事次因，佔三成肇事比例，再扣除
    原告先前已受領之強制險理賠金74,503元及被告業已支付之
    賠償金5萬元後，原告得向被告請求賠償金額為813,532元【
    計算式：（0000000×0.7）000000000000＝813532】。並聲明
    ：如減縮後之聲明。
二、被告抗辯：關於被告應對本件事故負過失責任及賠償原告支
    出醫療費用，均不爭執，然係由家人看護，費用比照專業看
    護請求，並非合理，另原告於車禍當時為學生，未有任職任
    何工作，未受有不能工作之損失，又原告請求之慰撫金亦屬
    過高，此外，兩造就本件事故之發生均有過失等語等語。並
    聲明：⒈原告之訴駁回。⒉願供擔保，請准宣告免予假執行。
三、本院之判斷　　　　
  ㈠按因故意或過失，不法侵害他人之權利者，負損害賠償責任
    ；民法第184 條第1 項前段定有明文。次按汽車迴車前，應
    暫停並顯示左轉燈光或手勢，看清無來往車輛，並注意行人
    通過，始得迴轉。道路交通安全規則第106 條第5 款亦有明
    文。查原告主張於前開時地發生本件事故，並受有系爭傷勢
    等情，業據原告提出本院刑事判決、診斷證明書、醫療收據
    、為證（本院卷第21至49頁），為被告所不爭執，此外，被
    告於劃設分向線路段右偏行駛後，未暫停、驟然向左迴車，
    迴車時亦未看清有無來往車輛即迴轉，致與原告車輛發生碰
    撞，被告不當之行駛行為疏失情節重大，認係為本件事故發
    生之主要原因。然原告於劃設分向線路段，利用來車道超車
    時，未注意車前狀況適採安全措施，致未能避免本件事故發
    生，亦有疏失等節，則臺中市車輛行車事故鑑定委員會中市
    車鑑字第0000000號鑑定意見書附卷可查（本院卷第47頁）
    ，則原告主張被告駕車迴轉疏未注意前開規定，致原告受有
    系爭傷勢，應屬可採。既原告所受系爭傷勢，係由被告過失
    駕駛車輛之行為所造成，兩者間自具相當因果關係，是原告
    依前開規定，請求被告負侵權行為損害賠償之責，即屬有據
    。
　㈡按不法侵害他人之身體或健康者，對於被害人因此喪失或減
    少勞動能力或增加生活上之需要時，應負損害賠償責任。不
    法侵害他人之身體、健康、名譽、自由、信用、隱私、貞操
    ，或不法侵害其他人格法益而情節重大者，被害人雖非財產
    上之損害，亦得請求賠償相當之金額。民法第193 條第1 項
    、民法第195 條第1 項前段亦分別定有明文。另民法第193
    條第1項規定之「增加生活上之需要」，係指被害人以前並
    無此需要，因為受侵害，始有支付此費用之需要而言（最高
    法院78年4月18日第9次民事庭會議決議(二)參照）。茲就原
    告各項請求說明如下：
　⒈醫藥費用
　　原告主張因本件事故支出醫藥費用161,670元之事實，為被
    告所不爭執（本院卷第73頁），則原告此部分主張，即屬可
    採。
　⒉看護費用
　⑴按親屬代為照顧被害人之起居，固係基於親情，但親屬看護
    所付出之勞力並非不能評價為金錢，雖因二者身份關係而免
    除被害人之支付義務，惟此種基於身份關係之恩惠，自不能
    加惠於加害人。故由親屬看護時雖無現實看護費之支付，仍
    應認被害人受有相當於看護費之損害，得向加害人請求賠償
    ，始符公平原則（最高法院94年度台上字第1543號判決意旨
    可資參照）。查本院骨科每日(全日)之看護費用，收費標準
    為每日2,400元整，有中國醫藥大學以111年3月14日院護字
    第1110003322號函附卷可參(本院卷第97頁)，依此，原告主
    張親屬看護仍得向被告請求相當於看護費之損害，並以每日
    2,200元計算此部分損害，應屬有據；至被告固抗辯以每日2
    ,200元計之要屬過高等語，然此部分被告並未再舉證以實其
    說，則被告前開抗辯，及難認有據。
　⑵查原告主張因本件車禍受傷住院期間及術後需休養6個月均需
    專人照護，共計195日之情，有中國醫藥大學診斷證明書附
    卷可稽(本院卷第27頁)，並為被告所不爭執，從而，原告主
    張其受有住院期間195日之看護費用損害429,000 元(計算式
    ：2200*195=429000)，即屬可取。
　⒊不能工作之損失
    按當事人主張有利於己之事實者，就其事實有舉證之責任。
    民事訴訟法第277條前段定有明文。查原告主張受有不能工
    作之損失，為被告所否認，抗辯原告為學生並未就業，並無
    不能工作之損失等語。揆諸上開規定，自應由原告就此部分
    為舉證之責。然原告於本院審理時供稱：無法舉證等語（本
    院卷第123至124頁），依此，原告此部分請求，難認有據，
    尚非可採。
　⒋慰撫金
　　按慰撫金之賠償須以人格權遭遇侵害，使精神上受有痛苦為
    必要，其核給之標準固與財產上損害之計算不同，然非不可
    斟酌雙方身份資力與加害程度，及其他各種情形核定相當之
    數額（最高法院51年台上字第223 號裁判意旨參照）。查原
    告為高職畢業、從事大樓清潔工作、未婚、無子女及家屬需
    扶養，每月薪資約30,000元；另被告高職畢業、未婚，名下
    無財產等情，業據原告陳明在卷（本院卷第96頁），並有戶
    役政查詢結果附卷可參(本院卷第57、61頁)，另經本院核閱
    兩造稅務電子閘門財產所得調件明細表無訛。是本院審酌兩
    造之身分、地位、經濟能力及原告所受系爭傷勢等一切情狀
    ，認原告請求被告賠償精神慰撫金以20萬元為適當，逾此部
    分，尚非可取。
　⒌綜上，原告因本件車禍所受損害共790,670元（計算式：1616
    70＋429000＋200000 ＝790,670）。
  ㈣另按損害之發生或擴大，被害人與有過失者，法院得減輕賠
    償金額或免除之，民法第217 條第1 項定有明文。次按汽車
    行駛時，駕駛人應注意車前狀況及兩車並行之間隔，並隨時
    採取必要之安全措施，道路交通安全規則第94條第3項亦有
    明定。查原告於事故發生時亦有未注意車前狀況之事實，為
    原告所不爭執，足認原告就本件車禍之發生亦有過失，而前
    開鑑定報告，亦同此認定；依此，本院參酌雙方對本件事故
    之原因力及違反義務之程度，認原告亦應負擔3 成之過失責
    任。準此，原告得請求被告賠償之金額應減輕為553,469 元
    （計算式：790,670 ×0.7＝553,469）。
　㈤復按保險人依本法規定給付之保險金，視為加害人或被保險
    人損害賠償金額之一部分；加害人或被保險人受賠償請求時
    ，得扣除之，強制汽車責任保險法第32條定有明文。此一規
    定之立法目的，在於保險人之給付乃由於被保險人支付保險
    費所生，性質上屬於被保險人賠償責任之承擔或轉嫁，自應
    視為加害人或被保險人損害賠償金額之一部分，為避免受害
    人雙重受償，渠等於受賠償請求時，自得扣除之。查原告於
    本件車禍事故發生後，已受領強制汽車責任保險理賠金74,5
    03元等情(本院卷第15頁)，為原告於起訴時所自承，依據前
    開說明，強制汽車責任保險給付部分，應視為被告損害賠償
    金額之一部分，自應由原告所得請求之賠償範圍內扣除。再
    加計原告前已受領被告所支付理賠金5萬元，從而，原告得
    請求被告賠償之金額為428,966 元(計算式：0000000000000
    00000＝428966）。
四、末按給付無確定期限者，債務人於債權人得請求給付時，經
    其催告而未為給付，自受催告時起，負遲延責任，其經債權
    人起訴而送達訴狀者，與催告有同一之效力；遲延之債務，
    以支付金錢為標的者，債權人得請求依法定利率計算之遲延
    利息；應付利息之債務，其利率未經約定，亦無法律可據者
    ，週年利率為百分之5 ，民法第229 條第2 項、第233 條第
    1 項前段、第203 條分別定有明文。本件原告對被告之侵權
    行為損害賠償債權，核屬無確定期限之給付，既經原告提起
    本件訴訟，而起訴狀繕本業於111 年2 月8 日送達被告，有
    送達證書可憑（本院卷第67頁），被告迄未給付，當負遲延
    責任。是原告請求自起訴狀繕本送達被告翌日即111 年 2 
    月9 日起，按週年利率百分之5 計算之法定遲延利息，核無
    不合。　
五、綜上所述，原告依侵權行為之法律關係，請求被告給付428,
    966 元，及自111 年2 月9 日起至清償日止，按週年利率百
    分之5 計算之利息，為有理由，應予准許；逾此部分，尚非
    有據，應予駁回。
六、本件原告勝訴部分係依民事訴訟法第427 條第1 項規定適用
    簡易訴訟程序，所為被告敗訴之判決，應適用民事訴訟法第
    389 條第1 項第3 款之規定，依職權宣告假執行。
七、訴訟費用負擔之依據：民事訴訟法第79條。　　　
中　　華　　民　　國　　111 　年　　5 　　月　　25　　日
                  臺灣臺中地方法院臺中簡易庭
                              法　官　陳航代　　
以上為正本，係照原本作成。
如不服本判決，應於送達後20日內，向本院提出上訴狀並表明上
訴理由，如於本判決宣示後送達前提起上訴者，應於判決送達後
20日內補提上訴理由書（須附繕本）。如委任律師提起上訴者，
應一併繳納上訴審裁判費。 
中　　華　　民　　國　　111 　年　　5 　　月　　31　　日
                              書記官  廖鳳美